【裁判字號】    89,再,9
【裁判日期】    900319
【裁判案由】    遷讓房屋
【裁判全文】
臺灣桃園地方法院民事裁定  八十九年度再字第九號
    再審原告  甲○○
    再審被告  乙○○
右當事人間請求遷讓房屋事件，再審原告對於中華民國八十六年四月二十二日本院八
十四年度訴字第一○○六號第一審民事確定判決提起再審之訴，本院裁定如左：
    主      文
再審之訴駁回。
再審訴訟費用由再審原告負擔。
    理      由
一、本件再審原告對本院八十四年度訴字第一○○六號確定判決提起再審之訴，無非
    係以：原判決認桃園縣復興鄉○○段第一八五八之五地號土地非再審原告所有而
    判歸再審被告，實則再審被告所持證據係屬偽造，蓋上述土地係他人土地，原判
    決誤為再審被告所有而判歸再審被告，顯然不實，依民事訴訟法第四百九十六條
    第一項第九款「為判決基礎之證物係偽造或變造者」之規定，提起本件再審之訴
    。
二、按再審之訴，應於三十日之不變期間內提起。前項期間，自判決確定時起算。民
    事訴訟法第五百條第一項、第二項前段定有明文。又對於第二審判決於上訴期間
    內提起上訴者，其上訴因不合法而被以裁定駁回時，在該裁定確定前，尚無從斷
    定上訴為不合法。因之，應於駁回上訴之裁定確定時，始知悉原判決確定（司法
    院院解字第三○○七號解釋參照），故對於該原判決提起再審之訴者，其提起再
    審之訴之不變期間，應自駁回上訴之裁定確定時起算。最高法院六十七年度台抗
    字第四九五號著有判例。查本件再審原告與再審被告因遷讓房屋事件，經本院於
    民國（下同）八十六年五月二十三日以八十四年度訴字第一○○六號裁定駁回再
    審被告之上訴而於八十六年六月七日判決確定，業據本院依職權調閱上開民事卷
    宗審認明確。本件再審原告竟遲至八十九年八月二十四日始向本院提起再審之訴
    ，有起訴狀所載收狀日期戳記為憑，是再審原告提起本件再審之訴顯已逾三十日
    之不變期間至明。
三、第按民事訴訟法第四百九十六條第一項第九款所指「為判決基礎之證物，係偽造
    或變造者。」情形，應以宣告有罪之判決已確定，或刑事訴訟不能開始或續行非
    因證據不足者為限，始得提起再審之訴，此觀諸民事訴訟法第四百九十六條第二
    項即明。又按「提起再審之訴，應依民事訴訟法第五百零一條第一項第四款表明
    再審理由及關於再審理由並遵守不變期間之證據，此為必須具備之程式。又所謂
    表明再審理由，必須指明確定判決有如何合於法定再審事由之具體情事始為相當
    ，倘僅泛言有何條款之再審事由，而無具體情事者，仍難謂已合法表明再審事由
    。既未合法表明再審事由，即為無再審之事由，性質上無庸命其補正。」（最高
    法院六十一年度台再字第一三七號判例參照）本件再審原告雖主張原審判決基礎
    所憑證據並非真實，原確定判決有民事訴訟法第四百九十六條第一項第九款之再
    審理由云云，然再審原告並未指明原審判決所憑之何證據並非真實，且該證據是
    否已經刑事訴追而宣告有罪之判決，皆未見再審原告舉證以實其說，且未於其再
    審書狀內表明有如何合於法定再審事由之具體情事，依上說明，顯難認其再審之
    訴為合法。
四、綜上所述，再審原告提起本件再審之訴，未於三十日之不變期間內提起，顯已逾
    不變期間，縱認其主張再審理由知悉在後，亦因其主張之再審理由未經刑事訴追
    而宣告有罪確定，自無再審理由知悉在後可言，況再審原告對此均未能舉出相關
    事證，本院自無從審酌，且未於其再審書狀內表明有如何合於法定再審事由之具
    體情事，則本件再審原告之訴不合法，應駁回之。
五、據上論結，本件再審之訴為不合法，依民事訴訟法第五百零二條第一項，第九十
    五條，第七十八條，裁定如主文。
中      華      民      國    九十      年      三      月     十九     日
                                    臺灣桃園地方法院民事第二庭
~B審判長法官  邱瑞祥
~B法      官  田玉芬
~B法      官  周祖民
右為正本係照原本作成
如對本裁定抗告須於裁定送達後十日內向本院提出抗告狀
中      華      民      國    九十      年      三      月     十九     日
~B法院書記官  劉飛龍


司法院資訊處製作；財團法人民間司法改革基金會備份。
